【裁判字號】    99,上訴,1787
【裁判日期】    990525
【裁判案由】    毒品危害防制條例
【裁判全文】
臺灣高等法院刑事判決                99年度上訴字第1787號
上  訴  人
即  被  告  甲○○
上列上訴人因毒品危害防制條例案件，不服臺灣板橋地方法院99
年度訴字第748號，中華民國99年3月31日第一審判決（起訴案號
：臺灣板橋地方法院檢察署98年度毒偵字第7572號），提起上訴
，本院判決如下：
    主  文
上訴駁回。
    理  由
一、按提起第二審之上訴，其上訴書狀應敘述具體理由，為第二
    審上訴必備之程式。此觀民國（下同）96年7月4日修正公布
    刑事訴訟法第361條第2項之規定甚明。倘上訴理由之敘述未
    合乎具體之要求者，其上訴即屬同法第362條前段所定「上
    訴不合法律上之程式」，第二審法院應依同法第367條前段
    之規定，以判決駁回之。至其理由之具體與否，屬第二審法
    院審查範圍，不在第一審法院命補正之列，上訴書狀如已敘
    述理由，無論其具體與否，即無待其補提理由書或命補正之
    問題。此與上訴書狀全未敘述上訴理由者，第一審法院依刑
    事訴訟法第361條第3項之規定，應定期間先命補正之情形，
    尚屬有別。又第二審上訴之目的，既在於請求撤銷、變更原
    判決，則所謂「具體理由」，自應就原判決如何足以撤銷、
    如何應予變更之「事實上」或「法律上」之具體根據，本於
    確實之訴訟資料暨原因事實之所出，逐一敘述、記載，必已
    具體指出原判決事實認定之所憑有如何之錯誤（如原判決所
    採之證據如何不具證據能力，所為證明力之判斷如何違背經
    驗、論理法則等），法律之適用（尤其實體法）有如何之違
    誤，形式上已足以動搖原判決使之成為不當或違法而得改判
    之事由；必要時並應提出有利於己之事證，期使第二審法院
    採納，俾為有利於上訴人之認定，始屬合法。上訴理由之敘
    述，應先合乎具體之要求，始有所敘述可取與否之實體審理
    與判斷之問題。是上訴人之上訴書狀雖敘述上訴理由，但僅
    泛言原判決認定事實錯誤、違背法令、量刑失之過重或輕縱
    等情詞，而未依上揭意旨指出具體事由，或形式上雖已指出
    具體事由，然該等事由縱使屬實，亦不足以認為原判決有何
    不當或違法，或其所陳之事由，與訴訟資料所載不相適合，
    或所指摘原判決之「不當」或「違法」根本不存在者，均應
    認其實質上並未符合具體之要件，庶符節制濫行上訴之立法
    意旨。
二、原審判決認上訴人即被告甲○○前曾於民國83年間因違反麻
    醉藥品管理條例案件，經臺灣士林地方法院以83年度易字第
    1800號判處有期徒刑8月，復經本院以83年度上易字第5279
    號將原判決撤銷，改判處有期徒刑9月確定，另因違反麻醉
    藥品管理條例案件，經臺灣臺北地方法院以83年度訴字第
    2332號判處有期徒刑5年4月，復經本院以83年度上訴字第
    7692號判決駁回上訴確定，嗣經本院以84年度聲字第779 號
    裁定定應執行刑為有期徒刑5年6月確定，其入監服刑，於85
    年8月24日縮短刑期假釋並付保護管束出監，其於假釋期間
    之87年間，因違反毒品危害防制條例案件，經原審法院以88
    年度訴字第389號判決判處無罪後，經本院以88年度上訴字
    第3911號判決判處有期徒刑7年6月，嗣經最高法院發回更審
    ，由本院以89年度上更一字第593號將原判決撤銷並改處有
    期徒刑1年確定，另因違反毒品危害防制條例等案件，經原
    審法院以88年度訴緝字第98號判處有期徒刑3月確定、臺灣
    士林地方法院以88年度士簡字第1015號判處有期徒刑6月確
    定，前開數罪刑，連同前述殘刑有期徒刑3年5月又6日，經
    送監接續執行，其於93年7月2日假釋出監付保護管束，於93
    年9月29日保護管束期滿視為執行完畢（本件構成累犯）。
    又其於95年間，因施用毒品案件，經臺灣臺北地方法院以96
    年度毒聲字第54號裁定送勒戒處所觀察、勒戒後，認有繼續
    施用毒品傾向，經同院以96年度毒聲字第544號裁定令入戒
    治處所施以強制戒治，於97年6月16日強制戒治執行完畢釋
    放，並由臺灣臺北地方法院檢察署檢察官以97年度戒毒偵字
    第101號為不起訴處分確定。詎竟仍未戒除毒癮，仍基於施
    用第一級毒品海洛因及第二級毒品甲基安非他命之犯意，於
    98年9月14日，在臺北市文山區○○○路○段之某汽車租賃公
    司內，以將海洛因粉末及甲基安非他命結晶置於玻璃球吸食
    器內用火燒烤吸聞所生煙霧之方式，同時施用第一級毒品海
    洛因及第二級毒品甲基安非他命1次。嗣於同年月16日凌晨4
    時20分許，在臺北縣中和市○○街45巷1號前，為警查獲，
    經警採集其尿液送驗結果呈海洛因代謝物嗎啡類及安非他命
    類陽性反應等情。係以上開事實，業據被告於原審準備程序
    、審理時坦承不諱，且被告經警採集之尿液送檢驗結果，確
    呈嗎啡、甲基安非他命陽性反應，有台灣檢驗科技股份有限
    公司濫用藥物檢驗報告可稽，足徵被告上開任意性之自白確
    與事實相符，應堪採信，認定被告確有施用第一級毒品及第
    二級毒品之犯行。並說明被告以一個施用行為同時觸犯前開
    2罪，屬想像競合犯，應從一重論以施用第一級毒品罪，起
    訴檢察官認為施用第一級毒品及第二級毒品2罪間，犯意各
    別，行為互異，應分論併罰，容有誤會；復敘明被告前有如
    事實欄所述之犯罪科刑及執行情形，此有臺灣高等法院被告
    前案紀錄表1份在卷可稽，其於有期徒刑執行完畢後，5 年
    以內再故意犯本罪，應依刑法第47條第1項規定論以累犯，
    並加重其刑。原審審酌被告有如事實欄所述之施用毒品前科
    紀錄，經觀察勒戒及強制戒治執行完畢，仍無法戒絕毒癮，
    再次漠視法令禁制而犯本罪，惟其施用毒品所生危害，實以
    自戕身心健康為主，對於他人生命、身體、財產等法益，尚
    無明顯而重大之實害，兼衡其犯罪後坦承犯行之態度等一切
    情狀，量處被告有期徒刑十月。原判決既已詳細記載認定被
    告犯罪之證據及理由，並已審酌關於刑法第57條科刑之一切
    情狀，在適法範圍內行使裁量權，核無違法或不當之情形。
三、被告不服原審判決提起上訴，上訴理由略稱：被告於98年9
    月16日凌晨4時20分許為警查獲後，遭警押回大勇街住處搜
    索，現場及被告身上皆未搜獲任何違禁物，即為警帶回強行
    採尿送驗，警方違反辦案程序，違法取證，所取得之證據自
    無證據能力，故其尿液、驗尿報告不能作為本案之證據，懇
    請鈞院給予被告無罪之判決云云。惟查：被告於原審準備程
    序及審理時，除自承施用毒品外，對於員警逮捕、採尿之過
    程並無異議，而本案係因被告另犯施用毒品案件經原審法院
    以98年度訴字第423號判決處有期徒刑10月確定，被告未到
    案執行，經臺灣板橋地方法院檢察署發佈通緝，為警於98年
    9 月16日4時20分許在台北縣新店市○○街45巷1號查獲被告
    ，依法將被告逮捕後帶回警局製作筆錄等情，有台北縣政府
    警察局新店分局刑事案件移送書、本院被告前科記錄表、通
    緝記錄表各1份在卷可查，可見被告為警查獲時確為毒品通
    緝犯無誤，員警依法將被告逮捕，程序核無違法。又按檢察
    事務官、司法警察官或司法警察因調查犯罪情形及蒐集證據
    之必要，對於經拘提或逮捕到案之犯罪嫌疑人或被告，得違
    反犯罪嫌疑人或被告之意思，採取其指紋、掌紋、腳印，予
    以照相、測量身高或類似之行為；有相當理由認為採取毛髮
    、唾液、尿液、聲調或吐氣得作為犯罪之證據時，並得採取
    之，刑事訴訟法第205條之2定有明文，被告既係依刑事訴訟
    法第87條規定通緝到案，且於員警製作之警詢筆錄中自承目
    前仍有施用毒品（見偵查卷第4頁），是依前揭規定，員警
    自無違法採尿之問題，被告所執上訴理由顯非依據卷內資料
    為具體指摘，且與訴訟資料所載不相符合堪認係未附具體理
    由提起上訴。此外，被告上訴復未依據卷內既有訴訟資料或
    提出新事證，指摘或表明第一審判決有何採證認事、用法或
    量刑等足以影響判決本旨之不當或違法，而構成應予撤銷之
    具體事由，揆諸上開法條規定及最高法院判決意旨，難認上
    訴合法，應予駁回。並不經言詞辯論為之。
據上論斷，應依刑事訴訟法第367條前段、第372條，判決如主文
。
中    華    民    國    99    年    5     月    25    日
                  刑事第十八庭審判長法  官  吳鴻章
                                    法  官  曾淑華
                                    法  官  汪梅芬
以上正本證明與原本無異。
如不服本判決，應於收受送達後10日內向本院提出上訴書狀，其
未敘述上訴之理由者並得於提起上訴後10日內向本院補提理由書
（均須按他造當事人之人數附繕本）「切勿逕送上級法院」。
                                    書記官  劉寶鈴
中    華    民    國    99    年    5     月    26    日

司法院資訊處製作；財團法人民間司法改革基金會備份。
